臺灣高等法院刑事判決
108年度侵上訴字第219號
上  訴  人  臺灣新北地方檢察署檢察官
被      告  A001 
選任辯護人  王妙華律師
上列上訴人因被告妨害性自主案件，不服臺灣新北地方法院107
年度侵訴字第136號，中華民國108年5月30日第一審判決（起訴
案號：臺灣新北地方檢察署107年度偵字第25756號），提起上訴
，本院判決如下：
    主  文
原判決撤銷。
A001犯乘機性交罪，處有期徒刑壹年捌月。
    事  實
一、被告A001與代號0000甲000000之成年女子（真實姓名、年籍
    詳卷，下稱Α女）前為男女朋友關係，交往期間兩人共同居
    住Α女當時位於新北市○○區之租屋處（完整地址詳卷），而
    具有家庭暴力防治法第3條第2款所定之家庭成員關係。A001
    於民國107年6月24日晚間8時許，至Ａ女上開租屋處內談論分
    手事宜時，竟基於乘機性交之犯意，趁Ａ女熟睡不知抗拒之
    際，以手指插入Ａ女陰道之方式，為性交行為1次得逞。嗣Α
    女驚醒後大聲叫喊，並要求離開，A001方始離去。
二、案經Ａ女訴由新北市政府警察局○○分局報告臺灣新北地方檢
    察署檢察官偵查起訴。
    理  由
壹、證據能力部分：
一、按被告以外之人於審判外之言詞或書面陳述，除法律規定者
    外，不得作為證據，刑事訴訟法第159條第1項定有明文。證
    人即告訴人Ａ女於警詢中所為之陳述，係被告A001以外之人
    於審判外之陳述，且經其爭執證據能力，復查無具有可信之
    特別情況，揆諸前揭法律規定，即不得作為認定犯罪事實之
    證據。
二、其餘本判決下引具傳聞性質之各項供述證據經本院於審判期
    日調查證據時提示並告以要旨後，當事人及辯護人均未於言
    詞辯論終結前就證據能力部分有所異議（見本院卷第91至92
    頁、第158至160頁），本院復查無該等證據有違背法定程序
    取得或顯不可信之外部情狀，揆諸刑事訴訟法第159條之5規
    定，應均有證據能力。
三、至本件認定事實所引用之非供述證據，並無證據證明係公務
    員違背法定程序所取得，亦查無顯不可信或不得作為證據之
    情形，且經本院於審判期日依法進行證據之調查、辯論，被
    告於訴訟上之程序權即已受保障，亦應有證據能力。
貳、認定犯罪事實之證據及理由：
一、訊據被告固坦承於上開時間在Ａ女上址租屋處內，於Ａ女熟睡
    時有碰觸其身體之行為，惟矢口否認有何乘機性交之犯行，
    辯稱：我當天因為與Ａ女談分手，去Ａ女住處搬東西，搬完之
    後要離開，見Ａ女睡著，因為我已經還Ａ女房間鑰匙了，門一
    定要從裡面鎖住，我要叫Ａ女起來鎖門，搖肩膀、拉手，Ａ女
    都沒有醒，最後我搖Ａ女的屁股，她才醒，我沒有將手指插
    入Ａ女之陰道內等語。
二、查被告與Ａ女原為男女朋友，兩人自107年4月間交往至同年6
    月24日分手，交往期間曾共同居住於Α女上址租屋處，被告
    於107年6月24日晚間8時許在Ａ女租屋處內，曾以手碰觸熟睡
    中之Α女身體等事實，為被告於警詢、偵查、原審及本院均
    坦認不諱（見107年度偵字第25756號卷【下稱偵卷】第6至7
    頁、第53至54頁，原審侵訴卷第101頁、第346至352頁，本
    院卷第90頁），核與證人即告訴人Ａ女於偵查及原審就此部
    分所為之證述相符（見偵卷第10頁、第35至36頁，原審侵訴
    卷第217、221頁、第225至228頁），是此部分之事實堪以認
    定，合先敘明。
三、關於Ａ女之指訴：
(一)Ａ女於警詢中指稱：107年6月24日20時，我剛從宜蘭回到○○
    租屋處，原本我和被告是男女朋友，但那陣子要跟被告談分
    手，所以我就叫他上來我住的地方把他留在我租屋處的個人
    物品搬走，等他整理好之後，說有話要跟我說，我不想跟他
    當面談，我跟他說有話在LINE裡說就好，我叫他出去，他就
    擋在我的套房門口不走，我跟他說我很累了，我要去床上睡
    覺，你就在旁邊說吧，他說到一半我就睡著了，等我有感覺
    時，我就發現他的手指插在我的陰道裡，我大叫驚醒踹他一
    腳，叫他滾出去，他就離開了等語（見偵卷第10頁）。
(二)Ａ女於偵查中結證稱：當天我請被告到我住處把他的東西拿
    回去，跟他談分手，當天我生理期來不舒服，我躺在床上，
    叫他把東西收一收自己離開，之後我睡著了，睡到一半覺得
    有異物插入陰道，我就醒來，發現被告手指在我下體內，我
    大叫，叫被告滾出去。……當時我穿Ｔ恤，長度到臀部，下半
    身穿內褲，沒穿外褲，我是往右邊側睡，頭面向右邊，被告
    上半身靠在床上，靠近床尾處，是面對我，我不確定被告是
    蹲或跪著，我大叫時被告嚇一跳，手指還在我陰道內，我以
    腳踢被告胸口，被告手才鬆開，被告叫我不要激動，請我冷
    靜，我叫被告滾出去等語（見偵卷第36頁）。
(三)Ａ女於原審結證稱：107年6月24日晚上我叫被告過來把他的
    東西搬回去，沒有什麼對到話就整理東西，整理好之後他要
    離開的時候，我那天去宜蘭玩所以有點累了，就在床上睡覺
    ，睡的有一點熟，我是穿長的睡衣可以遮到臀部，下面只穿
    內褲，沒有穿外褲或裙子，後來覺得我下體有奇怪的感覺，
    就是有異物在陰道裡面的感覺，我感覺是1根手指，至少半
    根手指，沒有辦法區分是哪1根，應該是把內褲撥到旁邊，
    手指頭插進陰道，我側睡頭朝右邊，腿微彎，被告是有點側
    邊進去，我記得是插進去，有稍微抽動一下，不是手指輕輕
    摸過，我有感覺除了手指在陰道之外，其他的手指也在旁邊
    ，我就嚇一跳然後開始大叫罵被告，再把他踹開，我驚醒的
    時候被告立刻把手指頭抽出來，我看到被告半蹲坐在我的斜
    右下方等語（見原審侵訴卷第221至222頁、第225至232頁、
    第237至239頁、第266至267頁）。
(四)經核Ａ女上開於警詢、偵查及原審中所證，就被告係乘其熟
    睡之際以手指插入其陰道內，其察覺陰道內有異物因而驚醒
    大叫，以腳踹被告，並叫被告離開等主要過程之基本事實，
    前後所述尚屬一致，並無明顯矛盾或瑕疵可言，是Ａ女前揭
    證詞在有補強證據（如後述）之情況下，應可作為認定事實
    之依據。
四、補強證據部分：
(一)被告於警詢中稱：她躺在床上，我們就開始討論分手的問題
    ，但之後我們就有吵架，她就不理我不和我說話，之後就睡
    著了，後來我要離開的時候我要叫她把門鎖好，於是就拍她
    肩膀試圖搖醒他，但見她沒反應，所以就改搖她的屁股，可
    能有不小心碰到她的生殖器，之後她就馬上醒了，罵我變態
    ，並且很生氣的叫我滾，於是我就離開了。……應該是我在搖
    動她屁股要叫醒她時，不小心碰觸到她的生殖器，所以她才
    誤會等語（見偵卷第7頁），於偵查中則稱：我在Ａ女背後搖
    Ａ女屁股，可能手指碰到Ａ女內褲，靠近陰部，當時很暗，沒
    開燈等語（見偵卷第54頁），於原審並稱Ａ女當時為側睡（
    見原審侵訴卷第353頁），此與Ａ女上開所述其為側睡相同，
    僅被告稱當時是在Ａ女背後，而Ａ女稱被告是「面對我」此節
    有所出入；另被告於原審又稱：最後走的時候我已經「站」
    她腿的後面部分，我也懶得再往前走，然後我就只是一個很
    自然的動作是搖她要離開等語（見原審侵訴卷第351頁）。
    是若依被告上開所述，被告當時是站在Ａ女背後伸手搖晃側
    睡在床上之Ａ女臀部，以被告居高臨下之相對位置觀之，衡
    情其手部應是由上而下碰觸Ａ女臀部朝上部位（向右側睡時
    應為左邊臀部靠左處）而出力搖晃，不致於會碰到Ａ女兩股
    間之陰部、生殖器；縱如被告所述當時未開燈，但被告既稱
    是先搖Ａ女肩膀、拉Ａ女的手，都吵不醒後才搖Ａ女臀部（見
    原審侵訴卷第350頁），表示緊鄰Ａ女身旁之被告對於Ａ女身
    體之位置仍有一定之掌握度，並非伸手不見五指之漆黑程度
    ，則其由上而下搖晃Ａ女臀部時，竟會碰觸側睡中Ａ女兩股間
    靠近陰部處，或其警詢中所述碰觸Ａ女生殖器，顯然有違常
    情，並非合理，應係刻意為之甚明。
(二)Ａ女於107年6月25日即本件事發翌日，以LINE通訊軟體傳送
    訊息予被告，雙方對談內容如下：
Ａ女：昨晚那件事我可以告你
      我想不出來有哪個無聊的下三濫會在女生睡著生理期來的
      時候做這種噁心的事
      把你昨天晚上叫我起床的方式跟你姊你媽討論一下，我相
      信這件事情你還沒跟她們討論過
      光這一件噁心變態的事情我絕對無法接受
      我相信沒有一個正常女人可以接受任何男生更何況是自己
      的另一半在生理期來的時候對自己做這樣的事
被告：我知道妳現在都只會想到我沒做好的地方
      不會想到我有做好的地方
Ａ女：如果你無法理解這件事情的嚴重性跟後果，我跟你也沒什
      麼好說的
被告：我知道
      我知道
Ａ女：做出這種事情事後再說抱歉對事情沒有幫助
      跟對女生喝醉酒沒有意識的狀態下做出猥褻動作的人有什
      麼兩樣
      你知道我幾年前被性侵的時候，對方是怎麼對我的嗎？
被告：我不想知道
      所以我們最後還是要分開對吧
      真的很謝謝妳帶給我很美好的回憶
Ａ女：很好，你不想知道也不行
      對方是在我喝醉後生理期來的時候性侵我
      這件事我建議你跟家人好好討論一下，沒有讓我滿意的方
      式我會直接去警局備案
（被告收回訊息）
（被告收回訊息）
Ａ女：我沒打算用這種方式把該還你的東西留下來
被告：那妳要我怎麼做
Ａ女：這件事對我來說很嚴重。拜你所賜，以前不好的回憶全部
      都回來了。
      我說過了，回去跟你父母討論該用什麼方式好好處理這件
      事
被告：我剛剛跟我爸媽講了……被罵到臭頭
      我真的被罵到很想躲起來
      我爸媽說妳想怎麼處理，我已經被罵到無地自容了
Ａ女：如果我生出這種蠢兒子我會想掐死他
      （以上LINE對話紀錄彩色擷圖見偵卷密封證物袋內，影本
      見原審侵訴不公開卷第8至11頁）。
(三)上開對話內容中，Ａ女所指責被告之「無聊的下三濫會在女
    生睡著生理期來的時候做這種噁心的事」，Ａ女於偵查中已
    明確證稱是指本案被告對其性侵之事（見偵卷第36至37頁）
    ，由對話內容之前後脈絡觀之，Ａ女緊接所提「昨天晚上叫
    我起床的方式」、「噁心變態的事」、「這件事」等等，顯
    均指同一件事。被告於偵查中就上開對話內容中所提「噁心
    的事」，稱：「我以為是我搖Ａ女屁股，造成Ａ女不舒服」等
    語，於原審稱：我認為我是搖她，真的不小心碰觸到，可能
    這個動作讓她覺得不舒服等語（見原審侵訴卷第355頁）；
    就被父母「罵到臭頭」部分，被告於偵查中亦稱：「父母說
    分手就分手，為何要這樣叫Ａ女起床」等語（以上均見偵卷
    第54頁），可徵被告與Ａ女上開對話內容所談論之「噁心之
    事」，係指被告前日晚間在Ａ女睡著後，使Ａ女驚醒之行為甚
    明，只不過被告事後稱僅有搖Ａ女臀部之行為，而Ａ女則稱被
    告有以手指侵入其陰道而已。
(四)被告與Ａ女前為男女朋友關係，並曾同居生活，雖案發時雙
    方是見面談論分手事宜，Ａ女並要求被告到租屋處將物品搬
    空，但由被告所提其與Ａ女在案發前即107年6月23日、24日
    之LINE通訊軟體對話紀錄擷圖觀之（見原審侵訴不公開卷第
    111至115頁，即被證8），案發前1日（23日）Ａ女至宜蘭旅
    遊，並約被告下次來玩，次日（24日）回程時本來要在基隆
    廟口買東西回來和被告一起吃，但因為塞車沒去，所以要被
    告煮晚餐給Ａ女吃，被告回稱沒問題，但可能要（晚上）8點
    才能收（指被告經營之麵攤），可徵當時雙方雖然談論分手
    ，仍有一定情誼，案發當時在Ａ女租屋處，兩人固然又再次
    吵架，所以Ａ女不理會被告逕自睡著，但當時兩人既仍處於
    談分手但尚未斷乾淨，可能藕斷絲連分合一陣子之前男女朋
    友關係，加上被告與Ａ女均稱當時Ａ女僅穿著上衣及內褲入睡
    （即尚未就隱私部分刻意和被告保持一般朋友之分際），則
    被告若僅搖晃Ａ女的臀部，以前述雙方之關係而言，實難認Ａ
    女會以噁心變態等語來形容該動作，此搖晃臀部之動作亦與
    女生「生理期」無關，遑論之後Ａ女更將之與「對女生喝醉
    酒沒有意識的狀態下做出猥褻動作」及其先前酒後遭性侵之
    事相提並論。以一般常理而言，被告如果只有搖晃Ａ女臀部
    之動作，卻遭Ａ女以如此嚴厲之字語指責，還說可以告被告
    ，到警局備案，衡情應會就此有所不解，覺得是否小題大作
    而有所詢問、辯駁、澄清，然被告於上開LINE對話內容中，
    卻沒有任何試圖釐清Ａ女所指摘內容之言語，沒有任何表示
    不解之反應，只問Ａ女要怎麼做，還依Ａ女所說和自己父母討
    論，說自己被父母罵到想躲起來，無地自容，按若只是基於
    安全顧慮而搖晃甫分手之前女友臀部要她起床鎖門，又豈會
    嚴重到要和父母討論，還被罵到無地自容之程度？是依被告
    於上開LINE對話內容之反應，顯非如其所辯是以為Ａ女對其
    搖晃臀部之事生氣，而應如Ａ女所證，是被告趁其熟睡不知
    抗拒之際，將手指插入其陰道內，被告知悉此行為之嚴重性
    及Ａ女確實可能至警局提告後，方會與其父母討論而遭責罵
    ，足徵Ａ前揭所證應屬事實，堪以採信。
五、被告其他辯解不可採信理由：
(一)Ａ女於107年6月26日曾透過LINE通訊軟體傳送訊息給被告稱
    ：「我剛剛已經恭請神佛法身用塔羅牌問過昨晚的事我要處
    理的方式」、「神佛給我的牌證指出大部分都是我的問題，
    應該先處理情緒、任性放縱和溝通問題這些問題本來也就是
    我自己知道的，但既然神佛都指點了，那我就會改」、「跟
    你父母說周日晚上那件事我已經處理好了」、「原本周日晚
    上那件事跟律師討論後是要跟你談精神賠償費用我跟你說」
    、「但最後還是不跟你計較」等語，甚至更進一步表示：「
    要不要繼續就看你的表現」、「反正你也沒有努力追過我」
    、「所以如果還想在一起就來追我啊」、「幫我拯救牛仔褲
    」、「脫線的部分幫我縫啦」、「晚上幫我買四物雞」、「
    我今天穿新鞋走了一整天腳很腫」、「洗好澡可不可以過來
    幫我按摩？」、「我去宜蘭有買東西給你」等語（見原審侵
    訴不公開卷第13至16頁、第18、20頁），固可認Ａ女於事發
    後，有擬觀察被告之作為，決定是否要跟被告復合之傾向，
    甚至主動邀請被告再至其租屋處對其為按摩之親暱行為。然
    被告與Ａ女本即為前男女朋友關係，並曾發生過性關係（見
    偵卷第6頁被告所述），雙方並非陌生人或不相熟者，且當
    時雙方甫分手，由被告所傳送「我們真的就要這樣了嗎」、
    「妳說要不要繼續要看我表現，那妳內心想繼續嗎」等回應
    觀之（見原審侵訴不公開卷第15、17頁），對Ａ女似亦仍存
    有情份，被告本案所為復僅係趁Ａ女熟睡不知抗拒之際以手
    指插入Ａ女陰道內，遭Ａ女喝斥後即罷手離去，而非以暴力方
    式相加或出言脅迫、恫嚇，情節尚非甚重，Ａ女固對此厭惡
    不滿（見原審侵訴卷第241頁），但衡情可能未達恐懼程度
    ，是其念及被告以往對其之付出，雙方過往之情誼，幾番思
    量並求助宗教後暫時無意提告，並考慮復合，選擇再給雙方
    1次機會交往，亦難認有悖於情理之處，Ａ女於原審即稱：「
    應該是說我自己一個人在外面住，跟他生活在一起的時候蠻
    習慣的，突然分開會不習慣」、「還在掙扎」等語（見原審
    侵訴卷第254頁），此既與陌生人或不相熟者間所為之性侵
    案件情況不同，亦非仗恃權勢關係所為之性侵案件，各性侵
    案件被害人之身心狀況及人格特質復有個別差異，自不能以
    此認Ａ女與「一般性侵害犯罪被害人之反應」不同，而遽指
    其所述不可採信。
(二)依前引Ａ女案發隔天（25日）傳送給被告之LINE訊息內容可
    知，Ａ女在同月26日嘗試與被告復合前，即已指責被告有為
    本案行為，而以噁心、變態等語稱之，並稱可以提告及至警
    局備案，可徵其並非因遭被告拒絕復合後惱羞成怒，方杜撰
    上情誣陷被告甚明，是上開Ａ女於同年月26日後所傳送給被
    告之與復合有關訊息，及之後被告表示無意復合之訊息，均
    不足據為有利於被告之認定。
(三)辯護人雖稱依Ａ女於原審所述姿勢及所繪製之現場示意圖，
    當時Ａ女為側睡，兩腿夾緊，且適逢生理期，內褲貼有衛生
    棉，被告之位置實無法撥開Ａ女內褲後以手指插入Ａ女陰道（
    見本院卷第162頁，原審侵訴卷第341頁、第380至382頁），
    然被告於原審稱Ａ女當時是「穿比較丁的內褲」（見原審侵
    訴卷第364頁），即包覆面積較小，縱使Ａ女因側睡關係兩腿
    併攏微彎，但畢竟是在熟睡狀態，身體較為放鬆，是被告如
    Ａ女所述以正面將其貼有較薄衛生棉之內褲往旁邊略為撥開
    後，將手指插入陰道內（見原審侵訴卷第229頁），雖稍為
    不便，但亦不困難，應無辯護意旨所認此種睡姿及相對位置
    被告無法以手指插入Ａ女陰道之情形。
六、被告雖一再辯稱其當時碰觸Ａ女之目的是為搖醒Ａ女，要Ａ女
    起來鎖門云云，然依Ａ女於原審所證，之前被告在沒有Ａ女租
    屋處鑰匙之情況下，即有在Ａ女睡著後自行離去，沒有叫Ａ女
    起來鎖門之情形，至少有1次（見原審侵訴卷第236至237頁
    ），並證稱：被告知道其實我家很多時候都不會上鎖，就連
    外面大門也幾乎不太會上，而且住在那邊的人大家都還蠻規
    矩的，所以也不會去亂開別人的門，被告知道就算我不上鎖
    在家也是安全的，用這樣的方式叫醒我覺得非常不合理等語
    （見原審侵訴卷第234至235頁），是被告在Ａ女剛旅遊回來
    已經睡著後，想把Ａ女再搖醒，除不太近乎人情外，亦和其
    與Ａ女平日之習慣不符，已難令人採信，況其係將手指插入
    側睡中Ａ女兩股間之陰道內，此非不經意間可能誤觸之部位
    ，顯係刻意為之，不可能如其所辯是不小心碰觸，被告具有
    乘機性交之犯意，甚為灼然，亦堪認定。
七、按被害人、告訴人係以使被告受刑事訴追為目的，本質上存
    有較大之虛偽危險性，為擔保其真實性，應有補強證據以增
    強其陳述之憑信性，始足為認定被告犯罪事實之依據（最高
    法院52年台上字第1300號判例意旨、104年度台上字第3178
    號判決意旨參照）。而所謂補強證據，並非以證明犯罪構成
    要件之全部事實為必要，倘其得以佐證被害人指述之犯罪非
    屬虛構，能予保障所指述事實之真實性，即已充分。又得據
    以佐證者，雖非直接可以推斷該被告之實行犯罪，但以此項
    證據與被害人之指述為綜合判斷，若足以認定犯罪事實者，
    仍不得謂其非屬補強證據。是所謂補強證據，不問其為直接
    證據、間接證據，或係間接事實之本身即情況證據，均得為
    補強證據之資料（最高法院105年度台上字第2302號判決意
    旨參照）。本案綜上所述，Ａ女就案發主要經過前後所證大
    致相符，並無實質瑕疵，被告於警詢、偵查中亦坦承有碰觸
    Α女生殖器或近陰部處之行為，此顯非搖醒熟睡者時所可能
    觸及之部位，當係故意為之，參以案發後次日Ａ女即透過LIN
    E通訊軟體傳送指責被告行為噁心、變態，並稱可以提告或
    至警局備案之訊息給被告，被告卻無任何表示不解之反應，
    亦未加以解釋、澄清，更與父母討論此事後稱遭父母罵到無
    地自容，與受誣陷或誤會者之反應迥異等情況證據、間接證
    據供作補強及憑為加強心證之參證，足認被告應確有對Ａ女
    為上開乘機性交之行為。
八、綜上所述，被告上開所辯，尚非足採，本案事證明確，被告
    犯行，堪以認定。
參、論罪及刑之減輕事由：
一、按家庭暴力防治法所稱之「家庭暴力」，為家庭成員間實施身體或精神上不法侵害之行為；該法所稱之「家庭暴力」，係指家庭成員間故意實施家庭暴力行為而成立其他法律所規定之犯罪，家庭暴力防治法第2條第1款、第2款分別定有明文。被告與Ａ女曾有同居關係，業據其等陳明在卷，兩人間即具有家庭暴力防治法第3條第2款所定之家庭成員關係。本案Α女案發當時處於熟睡而意識不清，不知抗拒之情況，被告乘機對其為性交行為，核其所為，係犯刑法第225條第1項之乘機性交罪，其對家庭成員實施身體不法侵害之行為，同時構成家庭暴力防治法第2條第2款之家庭暴力罪，公訴意旨漏未論及此，應予補充，又因家庭暴力防治法對於家庭暴力罪並無科處刑罰之規定，故僅依刑法規定予以論罪科刑。
二、刑法第59條部分：
(一)按刑法第59條關於犯罪之情狀顯可憫恕，認科以最低刑度仍
    嫌過重者，得減輕其刑之規定，係立法者賦予審判者之自由
    裁量權，俾就具體之個案情節，於宣告刑之擇定上能妥適、
    調和，以濟立法之窮。是該條所謂犯罪之情狀，乃泛指與犯
    罪相關之各種情狀，自亦包含同法第57條所定10款量刑斟酌
    之事項，亦即該二法條所稱之情狀，並非有截然不同之領域
    。94年2月2日修正公布，95年7月1日施行之刑法第59條修正
    立法理由稱：「本條所謂『犯罪之情狀可憫恕』，自係指裁判
    者審酌第57條各款所列事項以及其他一切與犯罪有關之情狀
    之結果」等語，亦同此旨趣。是於裁判上酌減其刑時，應就
    犯罪一切情狀（包括第57條所列舉之10款事項），予以全盤
    考量，審酌其犯罪有無可憫恕之事由（即有無特殊之原因與
    環境，在客觀上足以引起一般同情，以及宣告法定低度刑，
    是否猶嫌過重等等），以為判斷（最高法院104年度台上字
    第277號、102年度台上字第2513號判決意旨參照）。查被告
    本案所犯刑法第225條第1項之乘機性交罪，法定最輕本刑為
    3 年以上有期徒刑，刑度不可謂不重，於此情形，倘依其情
    狀處以最低法定本刑3年有期徒刑以下之刑，即足以懲儆，
    並可達防衛社會之目的者，自非不可依客觀之犯行與主觀之
    惡性二者加以考量其情狀，是否有可憫恕之處，而適用刑法
    第59條之規定酌量減輕其刑，期使個案裁判之量刑，能斟酌
    至當，符合比例原則。
(二)查本案被告所為固應非難，但其與Α女前有感情基礎，此次
    又僅係臨時起意趁Ａ女熟睡之際以手指插入Ａ女陰道內，遭Ａ
    女喝斥後即罷手離去，而非以暴力方式相加或出言脅迫、恫
    嚇，情節非重，Ａ女雖對此厭惡不滿、生氣，但隔兩天後仍
    考慮是否與被告復合，可徵對Ａ女精神上所造成之傷害尚非
    甚深，否則Ａ女不可能會再思考是否與被告復合，還要被告
    再至其租屋處幫忙按摩；另依證人甲○○於原審所證，覺得Ａ
    女與被告交往期間心情有比較開朗，Ａ女自己知道脾氣比較
    不好，男生都很聽話，可是就還是有時候會很煩等語（見原
    審侵訴卷第276、277頁），可知被告與Ａ女交往期間對Ａ女算
    是不錯，Ａ女才會在被告為本案行為後心情上仍有所掙扎是
    否原諒被告（見原審侵訴卷第255頁），再參以甲○○於原審
    稱107年6月28日Ａ女試圖自殺時，「其實男生也有告訴我」
    等語（見原審侵訴卷第279頁，被告稱有請甲○○至Ａ女住處查
    看，並幫忙打開1樓公寓大門，見原審侵訴卷第205頁），亦
    可知被告事發後仍在關心Ａ女，實非惡劣之徒，是雖被告於
    偵審期間因畏罪之故未完全坦承犯行，但本院綜合衡量上情
    ，認依被告本案之犯罪情節，縱科以法定最輕本刑有期徒刑
    3年，猶屬情輕法重，不符罪刑相當及比例原則，在客觀上
    足以使人感覺過苛而引起一般同情，容有可憫恕之處，爰依
    刑法第59條之規定，予以酌量減輕其刑。
(三)至Ａ女於本案案發後雖有數次嘗試自殺之行為，但Ａ女於警詢
    中提及：我想畢竟是男女朋友有個情份在，想要跟他（指被
    告）好好談，就沒有去報警，我在107年6月25、26日都用LI
    NE跟他談他用手指性侵我的事，他要怎麼處理，但他在26日
    之後就不讀訊息也不接電話，我就想到我過往遭性侵之事，
    對方卻不起訴，以前的回憶和情緒突然起來，我就在星期三
    晚上吞鎮靜劑和上吊自殺，後來是我同事甲○○發現將我送醫
    等語（見偵卷第10頁），與前引與被告之LINE對話中，在指
    責被告本案行為時有提到幾年前酒醉後遭性侵之內容相符，
    可徵被告本案行為固然為造成Ａ女為自殺行為之成因之一，
    但亦混有與被告無關之Ａ女過往不幸經歷，及Ａ女對被告案發
    後處理感情方式之不滿情緒，尚無法完全歸責於被告本案之
    行為，不應使被告承擔逾越其本案罪責以外之結果，併此敘
    明。
肆、撤銷改判及量刑之審酌部分：
一、本案被告所為，應構成乘機性交罪，業經本院論述如前，原
    審未察，遽為被告無罪之諭知，自有違誤，檢察官執此上訴
    ，為有理由，即應由本院予以撤銷改判。
二、本院爰以行為人之責任為基礎，審酌被告為滿足自己私慾，
    違背Ａ女對其之信賴，不顧Ａ女心理人格之健全發展及心靈感
    受，而對其為本案犯行，對Ａ女身心造成相當傷害，兼衡其
    犯罪手段，犯罪情節非重，惟犯罪後未完全坦承犯行，迄未
    與Ａ女和解，賠償損失之犯後態度，暨被告為大學畢業之智
    識程度，未婚、與家人共同從事麵攤工作、月收入約新臺幣
    3萬元之生活經濟狀況（見本院卷第163頁）等一切情狀，量
    處如主文第2項所示之刑。
據上論斷，依刑事訴訟法第369條第1項前段、第364條、第299條
第1項前段，刑法第225條第1項、第59條，判決如主文。
本案經檢察官羅松芳到庭執行職務。
中    華    民    國    109   年    1     月    9     日
                  刑事第二十庭  審判長法  官  王復生
                                      法  官  陳春秋 
                                      法  官  張紹省 
以上正本證明與原本無異。
如不服本判決，應於收受送達後10日內向本院提出上訴書狀，其
未敘述上訴之理由者並得於提起上訴後10日內向本院補提理由書
（均須按他造當事人之人數附繕本）「切勿逕送上級法院」。
                                      書記官  莫佳樺
中    華    民    國    109   年    1     月    14    日
附錄：本案論罪科刑法條全文
中華民國刑法第225條
（乘機性交猥褻罪）
對於男女利用其精神、身體障礙、心智缺陷或其他相類之情形，
不能或不知抗拒而為性交者，處3年以上10年以下有期徒刑。
對於男女利用其精神、身體障礙、心智缺陷或其他相類之情形，
不能或不知抗拒而為猥褻之行為者，處6月以上5年以下有期徒刑
。
第1項之未遂犯罰之。